【裁判字號】    89,交訴,5
【裁判日期】    900409
【裁判案由】    公共危險等
【裁判全文】
臺灣嘉義地方法院刑事判決                            八十九年度交訴字第五號
    公  訴  人  臺灣嘉義地方法院檢察署檢察官
    被      告  乙○○
    選任辯護人  劉意
右列被告因公共危險等案件，經檢察官提起公訴（八十九年度偵字第四八九號），本
院判決如左：
    主  文
乙○○服用酒類，不能安全駕駛動力交通工具而駕駛，處有期徒刑貳月；又因過失致
人於死，處有期徒刑捌月；又駕駛動力交通工具肇事，致人死傷而逃逸，處有期徒刑
壹年肆月，應執行有期徒刑貳年。緩刑伍年。
    事  實
一、乙○○明知汽車駕駛人不得於酒後駕車，竟於民國八十八年十二月十一日中午十
    二時許，在其嘉義市○○路朋友家中飲用茅台酒後，已達不能安全駕駛自小客車
    之際，仍駕駛車號Ｃ二—五三三零號自小客車上路，於同日十六時三十分許，沿
    嘉義市○○路由南向北行駛，途經嘉義市○○路與大雅路之無號誌交岔路口處，
    原應注意減速慢行，作隨時停車之準備，及注意轉彎車應暫停讓直行車先行，而
    依當時情形，並無不能注意之情事，乙○○竟疏未注意，貿然右轉，適有王素梅
    騎乘車號ＵＮＩ—七八０號輕型機車沿嘉義市○○路由西往東行駛至上開交岔路
    口，乙○○之自小客車左前後視鏡遂與王素梅之衣服及輕型機車右把手處發生擦
    撞，王素梅因而重心不穩，人車倒地，致受有頭部外傷、左腦挫傷出血及左側硬
    腦膜下出血等傷害，而屬無自救力之人，乙○○明知其於肇事後依法令規定有採
    取救護或其他必要措施之義務，不得逃逸，惟其非但不停車察看並對王素梅施以
    救助，反而另行起意逕自開車逃逸，嗣經警依現場目擊者丙○○等人提供肇事自
    小客車車號，循線查獲乙○○，並於八十九年十二月十一日十八時四十七分許測
    試其吐氣酒精濃度達每公升０‧六一毫克。王素梅發生本件車禍經送醫後於八十
    八年十二月十五日十七時十分許不治死亡。
二、案經被害人王素梅之女丁○○○嘉義市警察局第二分局報請台灣嘉義地方法院檢
    察署檢察官偵查起訴。
    理  由
壹、有罪部分：
一、訊據被告乙○○固坦承酒後駕車行經上開肇事地點，惟矢口否認有上開不能安全
    駕駛、過失致死及肇事逃逸等犯行，辯稱：其當時並未與被害人王素梅騎乘之機
    車發生擦撞，亦不知被害人王素梅人車倒地之情，而當日經警測得其吐氣酒精濃
    度係受其晚上與朋友飲酒而影響云云。惟查：
（一）被害人王素梅之衣服及其所騎乘之機車右把手確與被告自小客車左前後視鏡發
      生擦撞之情，業據嘉義市警察局第二分局警員於八十八年十二月十三日採集遺
      留於被告自小客車左前後視鏡上方之毛屑與擦痕處之膠質，及被害人穿著之衣
      服與輕機車右手把手，加以比對鑑識之結果為：二者之膠質比鑑部分，以顯微
      鏡檢結果其顏色、外觀相似，以傅立葉轉換紅外線光譜分析結果，其紅外線光
      譜相似，均屬聚氯乙稀材質，以掃瞄式電子顯微鏡／Ｘ射線能譜分析結果，其
      元素組成及圖譜型態均相似，以熱裂解氣相層析質譜分析結果，其熱裂解氣相
      層析質譜圖相似，綜合研判不排除同源之可能性。二者之衣服毛屑纖維比鑑部
      分，以顯微鏡檢結果，自小客車左前後視鏡上方之毛屑發現有藍、橘、綠三種
      顏色纖維，被害人衣服有藍、橘、綠、棕、黑、白、銀七種顏色纖維，而該三
      種相同纖維之顏色、外觀彼此相似，以傅立葉轉換紅外線光譜分析結果，上開
      三種相同顏色之纖維均屬亞克力類人造纖維，惟其紅外線光譜稍有差異，以掃
      瞄式電子顯微鏡／Ｘ射線能譜分析結果，該三種相同顏色纖維之元素組成及圖
      譜型態相似，以熱裂解氣相層析質譜分析結果，因自小客車左前後視鏡上毛屑
      量極微，無法有效比鑑，綜合研判該三種相同顏色之纖維類似，並參之目擊證
      人即提供被告車號予警方之丙○○於本院審理時結證稱：「當時因為事情發生
      時除了那部車（指被告之自小客車）而已。」（本院八十九年三月八日訊問筆
      錄參見）及目擊證人甲○○於本院審理時結證稱：「當時我有看到被告的車子
      從被害人的旁邊過去。」（本院八十九年三月八日訊問筆錄參見）等語，應屬
      實情，被告辯稱其未與被害人發生擦撞一節，洵無可採。
（二）觀之被告自小客車左前後視鏡擦痕之照片，該擦痕明顯易見，又該擦痕處並留
      有被害人機車把手之膠質，再觀之車禍現場照片，被害人之機車係反向往右側
      傾倒，足徵被告自小客車撞擊被害人機車之力道非小，而該撞擊點又在被告駕
      駛座旁，被告應得清晰聽見二車發生撞擊之聲音而無法諉為不知，再被告係由
      嘉義市○○路右側之公義路欲右轉駛入大雅路，被害人之機車係沿大雅路慢車
      道直行，被告自公義路駛出後尚須依靠左前後視鏡慢慢駛入快車道內，益見被
      告明知其自小客車撞擊被害人機車致被害人人車倒地之情無訛。
（三）被害人因遭被告擦撞致人車倒地，並受有頭部外傷、左腦挫傷出血及左側硬腦
      膜下出血等傷害，亦據目擊證人丙○○、甲○○於警訊及本院審理時證述綦詳
      ，並有道路交通事故調查報告表、現場照片及診斷證明書在卷可稽。而被害人
      經送醫後不治死亡，亦經臺灣嘉義地方法院檢察署檢察官督同法醫師相驗屬實
      ，有勘驗筆錄、相驗屍體證明書及驗斷書附卷可憑。
（四）被告酒後駕車並於肇事後經警員測試其吐氣酒精濃度達０‧六一毫克，此有測
      試報告單一紙附於警局卷足憑。按呼氣中酒精濃度每公升○‧五五毫克或血液
      中酒精濃度在○‧一一％以上，參考德國、美國之標準，肇事率為一般正常人
      之十倍，認為已達「不能安全駕駛」之標準，此有法務部於八十八年五月十日
      邀集交通部、行政院衛生署、內政部警政署、中央警察大學等單位相關人員召
      開之「研商訂定刑法第一百八十五條之三服用毒品、麻醉藥品、酒類或其他相
      類之物，不能安全駕駛交通工具之認定標準」會議結論可參，被告顯已無法安
      全駕駛動力交通工具，被告雖辯稱其於肇事後至警察局作筆錄前，尚有與朋友
      共同飲酒云云，然證人即承辦本件車禍之警員戊○○於本院審理時結證稱：「
      〈問：當時有無問他（指被告）有無喝酒？〉有問他，他說他是中午十二點在
      大同路的朋友家喝到下午二時，當天晚上做完筆錄，車子留下來做鑑定，晚上
      十點多，他就回去了。後來隔天他在下午刑事組人員鑑定時有來派出所，在刑
      事組鑑定完之後他跟我說他是下午五點喝酒的，要我更改筆錄，但我說不能更
      改，他就回去了。」「（問：事故當天以及鑑定當日被告有無說到他肇事當日
      晚上六點多有無喝酒？）沒有。他沒有向我提到這件事，他的說法，就是如上
      我說的。不過在相驗時，他來向我說他回家後有喝酒的習慣，事故前並沒有喝
      酒，當日是五點多喝的，要求我改筆錄。」（本院八十九年三月八日訊問筆錄
      參見），足徵被告所辯顯係事後卸責之詞，雖經訊問被告所請求傳訊之證人己○○證稱車禍當天於被告返家後至警察局製作筆錄前，有與被告共飲梅酒及刺
      菖酒等情，惟被告初次請求傳訊證人己○○時，係指其與己○○共進晚餐，並
      於進餐時飲酒等語（八十九年二月二十九日答辯狀參見），然於八十九年四月
      十二日係與己○○一同供稱係一邊泡茶一邊飲酒，並吃小菜，直至當晚六點多
      等情，被告前後供述已然不一，而經本院當庭要求被告及證人畫下當日所飲酒
      類之瓶身形狀，經核亦不相同，有二人當庭所繪之圖在卷可稽，是尚難依據證
      人己○○之證言，而為有利於被告之認定。
（五）按汽車駕駛人應注意飲酒後其吐氣所含酒精成分超過每公升○．二五毫克以上
      不得駕車，道路交通安全規則第一百十四條第二款定有明文。又汽車行經無號
      誌之交岔路口，應減速慢行，作隨時停車之準備，轉彎車應暫停讓直行車先行
      ，道路交通安全規則第九十三條第一項第四款、第一百零二條第一項第二款亦
      分別定有明文。被告駕駛車輛自應注意上開道路交通安全相關規定，且依當時
      為白天，天候為晴，路況及視距均良好，有現場照片可按，並無不能注意之情
      事，竟疏未注意，貿然於飲酒後其吐氣所含酒精成分超過每公升○．二五毫克
      以上之情形下駕車，且疏於注意貿然左轉而肇事，致被害人人車倒地，被告自
      有應注意能注意而不注意之過失甚明。。被告之過失行為復與被告人人車倒地
      後經送醫不治死亡間，有相當因果關係。又按被告係汽車駕駛人，其於駕駛汽
      車過失車禍肇事致人受傷或死亡，依道路交通管理處罰條例第六十二條第一項
      規定，自應對於因車禍受傷者，採取救護或其他必要措施，並向警察機關報告
      ，不得逃逸，被告明知其駕駛汽車肇事撞擊被害人受傷倒地，已屬無自救力之
      人，非惟不為必要之救護，更且駕車逃逸，被告顯有遺棄被害人之故意迨可認
      定。又被害人之死亡原因，係因車禍外力撞擊，致使顱內出血死亡，並非遺棄
      現場失血過多所致，故其死亡與被告之遺棄犯行間，並無相當因果關係，併此
      敘明。綜上，本件事證明確，被告犯行堪以認定。
四、按刑法第一百八十五條之三於八十八年四月二十一日經總統公布，並於同月二十
    三日施行，且經法務部於八十八年五月十日召開會議認為該條係抽象危險犯，不
    以發生具體危險為必要，如前所述，被告於右開時地酒後駕車，已無法安全駕駛
    動力交通工具，故核被告所為，係犯刑法第一百八十五條之三之服用酒類不能安
    全駕駛動力交通工具而駕駛罪、同法第二百七十六條第一項之過失致人於死罪，
    及同法第一百八十五條之四之肇事逃逸罪。其所犯上開三罪，犯意各別，行為互
    殊，應分論併罰，公訴人未予斟酌而認被告所犯上開服用酒類不能安全駕駛動力
    交通工具而駕駛罪與過失致人於死罪，係一行為觸犯數罪名，為想像競合犯，尚
    有未恰。被告酒醉駕車，因而致被害人死亡，過失致人於死部分依法應負刑事責
    任，應依道路交通管理處罰條例第八十六條第一項之規定加重其刑。爰審酌本件
    肇事為被告過失所致、被害人因而死亡之損害非輕，被告明知酒精成分對人之意
    識能力具有不良影響，酒後駕車對一般往來之公眾及駕駛人自身皆具有高度危險
    性，既漠視自己安危，尤枉顧公眾行之安全，於服用酒類，已處於不能安全駕駛
    動力交通工具之狀態，仍駕駛車輛肇事，並於肇事後棄被害人不顧而逃逸，惡性
    非輕，然與肇事後速與被害人之家屬達成和解賠償其損害等一切情狀，分別量處
    如主文所示之刑，並定其應執行之刑，以示懲儆。又被告前未曾受有期徒刑以上
    刑之宣告，因一時失慮，偶罹刑典，經此刑之宣告後，應知警惕而無再犯之虞，
    本院因認暫不執行其刑為當，予以宣告緩刑，用啟自新。
據上論斷，應依刑事訴訟法第二百九十九條第一項前段，道路交通管理處罰條例第八
十六條第一項，刑法第一百八十五條之三、第一百八十五條之四、第二百七十六條第
一項、第五十一條第五款、第七十四條第一款，罰金罰鍰提高標準條例第一條前段，
判決如主文。
本案經檢察官陳美君到庭執行職務
中    華    民    國      九十        年        四    月        九      日
                              臺灣嘉義地方法院刑事第一庭
                                      法  官  劉  瓊  雯
右正本證明與原本無異。
如不服本判決，應於判決送達後十日內向本院提出上訴狀( 應附繕本 )。
中    華    民    國      九十        年        四    月      十一      日
                                        書記官   陳冠學
附錄本案論罪科刑法條全文：
第一百八十五條之三
服用毒品、麻醉藥品、酒類或其他相類之物，不能安全駕駛動力交通工具而駕駛者，
處一年以下有期徒刑、拘役或三萬元以下罰金。
第二百七十六條第一項
因過失致人於死者，處二年以下有期徒刑、拘役或二千元以下罰金。
刑法第一百八十五條之四：
駕駛動力交通工具肇事，致人死傷而逃逸者，處六月以上五年以下有期徒刑。


司法院資訊處製作；財團法人民間司法改革基金會備份。
